【裁判字號】    91,保險,65
【裁判日期】    920530
【裁判案由】    損害賠償
【裁判全文】
臺灣臺北地方法院民事判決  九十一年度保險字第六五號
    原      告  聯邦商業銀行股份有限公司
    法定代理人  黃春鍾
    訴訟代理人  郭宏義律師
    被      告  富邦產物保險股份有限公司  設台北市○○○路○段二三七號
    法定代理人  石燦明        .
    訴訟代理人  李勝雄律師
                廖蕙芳律師
右當事人間損害賠償事件，本院判決如左：
    主    文
被告應給付原告新臺幣貳仟貳佰柒拾陸萬伍仟陸佰壹拾肆元，及自民國八十九年六月
四日起至清償日止，按年息百分之十計算之利息。
訴訟費用由被告負擔。
本判決於原告以新臺幣柒佰伍拾玖萬為被告供擔保後，得假執行。但被告於假執行程
序實施前，以新臺幣貳仟貳佰柒拾陸萬伍仟零陸拾肆元供擔保後，得免於假執行。
    事    實
甲、原告方面：
一、聲明：被告應給付原告新臺幣（下同）二千二百七十六萬五千六百十四元，及自
    民國八十九年六月四日起至清償日止，按年息百分之十計算之利息；並願供擔保
    ，請准宣告假執行。
二、陳述：
（一）本件保險事故發生之事實及請求權基礎：
  １、緣原告向被告投保銀行業綜合保險（其項目包含員工之不忠實行為），保險期
      間自民國八十九年一月廿一日起至九十年一月廿一日中午十二時止，溯及日為
      八十六年一月廿一日起，有保險契約書可稽。在上開保險契約之期間內，原告
      公司雙和分行放款部門專員呂文程（後調任永和分行），因職務上知悉貸款客
      戶之個人及信用資料，竟基於意圖為自己不法所有之概括犯意，先後偽刻借款
      人孫銘中等十餘人之印章，進而冒用各該借款人之名義，在開戶申請書上蓋用
      各該印章並偽簽各該借款人之姓名，進而在原告銀行辦理開戶；再利用上開印
      章，在授信申請書及借款契約上蓋用各該印章，並偽簽各該借款人及保證人之
      姓名，持向原告詐貸款項，得手後將詐得款項轉入上開存款帳戶，並取出花用
      ，總計詐得款項為三千三百五十四萬元，嗣原告銀行雙和分行於八十九年四月
      間辦理例行性自行查核時，於寄發對帳單後，同年月二十九日經客戶反應有異
      ，原告於清查後始發覺上情。原告隨即將發生保險事故之情形在八十九年五月
      十九日以書面通知被告，並對呂文程提出刑事告訴，並經檢察官提起公訴，且
      經板橋地方法院刑事庭判決有罪確定在案。
  ２、依兩造所訂立之銀行業綜合保險契約基本條款第一章承保範圍為：本保險以下
      列危險事故及其所致之損失為承保範圍：甲、員工之不忠實行為：被保險人之
      員工意圖獲取不當利得，單獨或與他人串謀，以不忠實或詐欺行為所致於被保
      險人財產之損失。經查，原告公司之職員呂文程利用職務之便，偽造文書、冒
      貸、盜領、侵占客戶之存款，其意圖獲取不當利得，以欺罔行為致被保險人即
      原告公司受有財產損失，其行為自屬上開保險基本條款之員工不忠實行為，則
      本件保險事故自已發生。依兩造間之保險契約就保險標的「員工之不忠實行為
      」之保險金額為二千五百萬元，而保險事故發生後，經原告追償後，尚受有二
      千二百九十六萬五千六百十四之損失，經扣除自付額二十萬元後，被告應理賠
      之金額為二千二百七十六萬五千六百十四元。另原告向被告通知出險日期為八
      十九年五月十九日，有出險初步報告書可稽，唯被告卻一再藉口推拖，是故被
      告依保險法第三十四條之規定即應自八十九年六月四日起至給付時止，按年息
      百分之十給付遲延利息。
（二）對被告抗辯之陳述：
  １、被告指原告違反保單附加一Ｏ一條款第一條之特約條款規定而拒絕理賠，於法
      不合，因原告並未違反特約條款（即原告銀行內部之作業手冊）規定，被告無
      理指摘，意圖免責，殊不足取。又系爭保單附加一Ｏ一條款之內容其性質乃保
      險法第六十六條之特約條款，原告縱有違反（事實上原告並未違反），被告既
      未依同法第六十八條解除契約，自不得以此拒絕理賠，以下說明之：
    (1)原告有無定期寄發對帳單與客戶，並不影響被告應負之本件理賠責任：
      原告銀行之分行每月進行內部自行查核時會以抽樣方式對部分客戶寄發對帳
        單，原告銀行之總行稽核部原則上於每年一次之一般業務檢查時，亦會以抽
        樣方式要求分行對部分客戶寄發對帳單，因係採隨機抽樣方式，故不見得每
        位客戶每個月皆會收到對帳單，此種情形在其他銀行之作業亦然，原告之作
        業程序全然符合規定。
      本件即因原告雙和分行對客戶鍾春妹、孫銘中等人寄發對帳單，始發覺呂文
        程之不法，況且，保險人於保險事故發生時，即有給付保險金之義務，有無
        寄對帳單並不得作為免責之藉口。
  (2)原告之作業程序，並未違反內部業務處理手冊授信篇（下稱作業手冊）之規定
      ，且其屬於保險法之特約條款事項，被告自不得以此作為拒絕理賠之理由，原
      告公司於發現職員呂文程有不忠實行為之保險事故後，原告銀行之稽核部於第
      一時間內所作成之業務檢查報告，乃就呂文程所為冒貸流程之描述，及就現有
      作業規定提出改善及檢討之建議，並非謂原告之作業流程違反規定。而被告於
      各不法冒貸案中，所列「公證公司意見」係被告自行委託他人出具之意見書，
      以便為被告拒絕理賠本件保險金作背書，其公證內容十分草率且大都與事實不
      符，原告否認之。
  ２、又被告另抗辯有擔保放款部分有詹呂玉霞等七人共九筆貸款，不屬於原告之損
      失，經查：
    (1)本件原告公司雙和分行放款部門專員呂文程係偽刻印章冒用客戶名義貸款，至
      於所謂有不動產設定抵押權作為擔保之冒貸放款，均係各該客戶詹呂玉霞等人
      於先前向原告銀行辦理貸款時，即已設定最高限額抵押權予原告，有不動產謄
      本七紙可稽，而呂文程即利用各該客戶於清償後且暫不塗銷抵押權，或為部分
      清償，尚有額度可以續借之情形下，為本件不法冒貸行為，原告與客戶間既無
      該筆借款債權存在，而抵押權為從權利，主債權既不存在，抵押權自無從行使
      ，被告抗辯有擔保放款之部分，非原告之損失云云，自非可採。
    (2)而設定最高限額抵押貸款之「他項權利證明書」，於客戶初貸時即一直由銀行
      持有，並無被告所指在呂文程冒貸時由客戶自行提供擔保，或於清償後再次貸
      款時交付他項權利證書予原告之情形。
  ３、被告另為與有過失之抗辯，違反保險法之本旨，並非可取：
    (1)本件被告抗辯原告與有過失之情形有二：一、本案之客戶均是呂文程之親友，
      其等必是有提供自身的基本貸款資料給予呂文程，而不為事先防範，且在事後
      ，對於自己帳戶情形，亦不經心，致使呂文程多年來得一貸再貸，客戶與有過
      失部分，不屬於原告之損失，應不在本件之承保範圍之內。二、本件呂文程之
      冒貸，自八十五年起，歷時四年，被冒貸客戶多達十餘人，金額達三千餘萬元
      ，原告未盡監督、檢查之責甚是明顯，其自應負有過失之責云云。惟查：本件
      乃呂文程承辦客戶貸款，因職務上知悉客戶之個人及信用資料，而偽造客戶及
      保證人之印章、簽名，而冒貸款項供己使用，客戶完全不知情，有何與有過失
      可言。且本件並非客戶將印章委託予呂文程辦理貸款或提款，自與最高法院八
      十五年度台上字第三七五號判決所示之情形不同，無法比附援引。
    (2)只要發生保險事故，保險人即負給付約定保險金之義務，在保險契約並無過失
      相抵之適用。參保險法第二十九條第二項前段規定可知，若在此情形乃可主張
      與有過失，與保險之本旨不符。
（三）被告應於原告通知出險後十五日內給付賠償金額，否則應負遲延責任：
  １、原告於保險事故發生後，已於八十九年八月二日將所有相關文件交付予被告所
      委託之華信公證人有限公司（下稱華信公司），有華信公司書面簽收之收據乙
      紙可稽，華信公司至九十年九月始作成不理賠之報告。
  ２、被告所提出之華信公司八十九年五月二十六日函上載：「本公司將於接獲相關
      理賠文件，資料完備後之一個月內，完成本案事故之公證理算作業」云云，係
      該公司單方之表示，且只是理算期限，並非雙方所約定給付賠償金額之期限，
      是故本件應屬「無約定期限」之情形，此觀保險契約內並無給付賠償金額期限
      之約定自明。而無約定期限者，應於接到通知後十五日內給付之，此之所謂「
      通知」，依一般見解係指保險法第五十八條所規定危險發生之通知而言，是以
      ，本件原告既已於八十九年五月十九日提出損失清單通知被告出險（見原證四
      ），被告自應於接獲通知後十五日內履行保險給付，否則即應負給付遲延之責
      ，原告訴之聲明第一項利息之起算日，與法律之規定並無不合。
三、證據：提出保險契約書、板橋地方法院檢察署八十九年度偵字第一七三三○號起
    訴書、原告請求被告理賠保險金附表、原告出險報告書、最高法院九十年度台上
    字第三二一號民事判決、聯邦銀行業務處理手冊、訴外人呂文程冒名之約定書、
    授信批覆書、詹呂玉霞等七人設定最高限額抵押權之謄本及證書七紙、陳麗鳳八
    十六年七月廿八日遭用之授信申請書、授信批覆書、借據共三紙、陳麗鳳八十七
    年八月四日陳麗鳳遭冒貸所偽造之授信申請書、授信批覆書、借款展期約定書三
    紙、陳麗鳳八十六年七月十八日開戶之印鑑卡、八十六年七月廿八日遭冒名開戶
    之印鑑卡、呂明璋留存於原告公司之印鑑及簽名、許國楨遭冒貸之借款契約書、
    板橋地方法院刑事判決、華信公司書面收據等件為證。
乙、被告方面：
一、聲明：原告之訴及其假執行之聲請均駁回；如受不利判決，願供擔保，請准宣告
    免為假執行。
二、陳述：
（一）原告有違作業手冊，屬系爭保單一０一特約條款之範圍，被告不予理賠：
      本件原告主張之各筆貸款，其內部作業手續，均違反原告作業手冊之規定，例
      如未逐級審核或分層負責等情形，故本件有系爭保單一○一特約條款第一條及
      第二條之保險公司不負賠償責任之情形。
（二）有擔保貸款部分，不屬於本件承保範圍：
      蓋抵押貸款，均須提供抵押物為擔保後，銀行始核發貸款，並由銀行持有他項
      權利證書。本件借款人詹呂玉霞、陳淑英、陳淑梅、陳麗鳳、蔡封淵、許國幀
      、呂文臨等筆貸款，均為有擔保之貸款，各筆貸款部分，原告均持有他項權利
      證明書，則各該筆借款，既經借款人提出擔保物，應屬真正，自不屬於原告之
      損失，被告自無庸理賠。
（三）客戶與有過失部分，不屬於原告之損失，不在本件承保範圍：
      本件被冒貸之客戶均是呂文程之親友，其提供自身基本資料予呂文程，而不為
      事先防範，且在事後不查核，致使呂文程多年來，一貸再貸，客戶顯是與有過
      失，依最高法院八十五年度台上字第三七四號判決，銀行就客戶之與有過失得
      不予賠償，故此部分不在承保範圍。
（四）原告未盡監督、檢查之責，為與有過失，被告得減輕或免除給付：
      依最高法院五十四年度上字第二四三三號判例要旨：民法第二百一十七條第一
      項之規定於契約所定之損害賠償，亦有適用。本件原告內部核貸作業不依規定
      行為，讓呂文程之冒貸歷時四年，被冒貸客戶多達十餘人，金額達三千餘萬元
      ，則原告未盡監督、檢查之責甚明，被告自得請求減輕或免除給付責任。
（五）被告否認原告請求之金額：
      刑事判決認定事實及理由並不當然有拘束民事法院之效力，故對原告主張之金
      額應再為詳查。如：比對陳麗鳳之章可知，八十六年七月二十八日之章與真正
      印鑑章相同，足見，此一百萬元在八十六年貸款時應為真正，而申請展期所使
      用之章雖與真正印鑑章不同，但核對其連帶保證人之章又相同，足見此筆借款
      是真正。又呂文臨之借款，由該筆借款之授信批覆書可知，此筆貸款不是呂文
      程經辦，故本筆借款並非員工執行職務之不忠實行為，不屬本件之承保範圍。
      孫銘中部分於八十六年七月十九日之一百萬元借款既為真正，雖展期借據之印
      章與前印章不同，無礙於本筆借貸之真正。蔡封淵八十九年四月十日借款之授
      信批覆書，經辦人為鍾文生，無證據證明該筆借款是呂文程冒貸等等，原告核
      貸之過程有違各項作業手冊，在在顯示原告起訴之金額並不實在。
（六）被告不必給付一分之遲延利息：
      原告並未交齊文件，且無證據證明被告有可歸責之事由，即以其通知出險之日
      後十五日起算一分之利息，顯與保險法第三十四條之規定不符。
三、證據：提出兩造保單一○一特約條款，原告專案業務檢查報告，呂文程不誠實行
    為理賠案整理，原告作業手冊，呂文臨授信批覆書，孫銘中借據、借款展期約定
    書及印鑑卡，陳麗鳳八十六年七月二十八日借據、八十六年七月三十一日借據、
    借款展期約定書，蔡封淵授信批覆書，許國楨本票二張、授信批覆書三張，最高
    法院八十五年度臺上三七四號判決，華信保險公證人有限公司八十九年五月二十
    六日函，呂文程偵查卷第十五頁、第二十九至三十一頁，呂文臨擔保物鑑估報告
    等件為證。
丙、本院依職權調取臺灣板橋方法院檢察署九十年度偵字第一七三三○號被告呂文程
    偽造文書等全案卷宗、臺灣板橋地方法院九十年度訴字第六一七號被告呂文程偽
    造文書等全案卷宗。
    理    由
一、本件原告起訴主張：原告向被告投保銀行業綜合保險（其項目包含員工不實行為
    ），保險期間自八十九年一月二十一日起至九十年一月二十一日中午十二時止，
    溯及日為八十六年一月二十一日起算，在上開保險契約之期間內，原告公司雙和
    分行放款部門專員呂文程，因職務上知悉貸款客戶之個人及信用資料，竟基於意
    圖為自已不法所有之概括犯意，先後偽刻借款人孫銘中等十餘人之印章，進而冒
    用各該借款人之名義，在開戶申請書上蓋用各該印章並偽簽各該借款人之姓名，
    進而在原告銀行辦理開戶，再利用上開印章在授信申請書及借款契約上蓋用各該
    印章，並偽簽各該借款人及保證人之姓名，持向原告詐貸款項，總計詐得款項為
    三千三百五十四萬元，經原告追償後尚受有二千二百七十六萬五千六百十四元之
    損失，原告於八十九年五月十九日通知被告，依兩造保險契約，被告應給付保險
    金，唯被告卻一再藉口推拖，是被告依保險法第三十四條之規定，應自八十九年
    六月四日起至給付時止，按年息百分之十給付遲延利息等語。被告則以：原告主
    張各筆貸款，其內部作業手續，均違反原告作業手冊之規定，故依系爭保單一○
    一特約條款第一條及第二條之保險公司不負賠償責任；本件之客戶均訴外人呂文
    程之親友，客戶與有過失部分，不屬原告之損失，不在本件承保範圍內；有擔保
    貸款為真正，不屬原告之損失；原告未盡監督、檢查之責，為與有過失，被告得
    減輕或免除給付；原告無證據可證明被告有可歸責事由，故被告不必給付一分之
    遲延利息等語，抗辯之。
二、原告主張其於向被告投保銀行業綜合保險，保險期間自八十六年六月二十一日起
    至九十年一月二十一日中午十二時止，保險範圍包括員工之不忠實行為，保險金
    額為二千五百萬元，嗣其員工呂文程竟基於意圖為自己不法之所有之概括犯意，
    自八十五年四月二十日起至八十九年四月八日止，由呂文程利用經辦如附表所示
    客戶之金融業務機會，先後偽刻渠等之印章，向原告申請開立活期存款帳戶，持
    以向原告申請貸款，經原告銀行撥款於前開存款帳戶後，再由呂文程領取，總計
    詐得款項為三千三百五十四萬元，經法院依連續行使偽造私文書判刑確定在案等
    事實，業據原告提出系爭保險單、臺灣板橋地方法院九十年度訴字第六一七號刑
    事判決等件為證，且為被告所不爭執，並經本院調取上開刑事卷宗，核閱屬實，
    堪信原告此部分主張為真實。原告另主張其因員工之不忠實行為受有損害，被告
    應依保險契約之約定賠償其損害等語，被告對於上開保險事故已經發生之事實有
    爭執，以下則分就被告爭執之各點審酌之：
（一）關於系爭保單一○一特約條款第一條及第二條部分：
      本件被告抗辯：原告主張之各筆貸款，其內部作業手續，均違反其作業手冊之
      規定，該行為顯已違系爭保單一○一特約條款第一條及第二條之約定，被告據
      以為拒絕理賠之依據云云。經查，系爭保險契約一百零一特約條款第一條固有
      ：被保險人確實遵照本條規定為本公司依本保險單負責之先決條件，否則，發
      生本保險單承保範圍內之損失時，本公司亦不負賠償之責，並羅列五款事由。
      另同特約條款第二條約定：下列損失不屬於本保險單承保範圍：一、被保險人
      之員工為客戶保管存摺或印鑑所生之損失等。此為兩造所不爭執，並有系爭契
      約附卷為憑，自堪信為真實。按保險契約條款應記載事項與特約條款之定義、
      內容及效力，保險法第五十五條、第六十六條、第六十七條分別定有明文，亦
      即特約條款為當事人於保險契約基本條款外，承認履行特種義務之條款，因之
      兩造所定系爭保險契約一０一特約條款第一條及第二條，就兩造之權利義務加
      以約定，顯非保險契約應記載之事項，應認非保險契約之基本條款。雖上開一
      ０一特約條款第一條約定以該條作為基本條款第四章之第一條，但屬上開保險
      法之規定不符，仍不得視為基本條款之一部分。是以，原告縱有違反該條各項
      之約定而未履行其應盡之義務，被告僅能依保險法第六十八條之規定解除系爭
      保險契約，尚不得據以為不予理賠之依據，況本件被告並未依該法條及同法第
      六十四條第三項之規定解除契約，依法已不得再解除契約。綜上，被告所為之
      前開抗辯，自不足採。
（二）有擔保貸款部分，不屬於本件承保範圍：
      被告另辯以：系爭借款中，其中詹呂玉霞等人之抵押貸款部分，均須提供抵押
      物，銀行即持有他項權利證書，該等借款應屬真正，自非原告之損失，此部分
      ，被告亦無庸理賠云云。經查，本件原告公司雙和分行放款部門專員呂文程係
      偽刻印章冒用客戶名義貸款，而伊所持以設定抵押權之不動產，均係各該客戶
      詹呂玉霞等人於先前向原告銀行辦理貸款時，即已設定最高限額抵押權予原告
      ，呂文程即利用各該客戶於清償後，各該最高限額抵押權暫未塗銷，或已為部
      分清償，尚有最高限額可以續借之情形，且斯時，設定最高限額抵押權之他項
      權利證明書，尚由銀行持有中，本無被告所指在呂文程冒貸時由客戶自行提供
      擔保，或於清償後再次貸款時交付他項權利證書予原告之情形。呂文程藉以為
      本件不法冒貸行為，此有各該不動產之登記謄本及上開刑事判決等件附卷為證
      。則原告與各該被冒貸之客戶間，既無該筆借款債權存在，自無從行使抵押權
      之權利，被告抗辯有擔保放款之部分，非原告之損失云云，亦無可採。
（三）過失相抵原則之適用：
      又被告辯以：本件被冒貸之客戶均係提供自身之資料予呂文程，顯與有過失部
      分，不屬於原告之損失，亦不在本件承保範圍；且原告未盡監督、檢查之責，
      為與有過失，被告亦得減輕或免除給付云云。按保險人對於由要保人或被保險
      人或其代理人之過失所致之損害，負賠償責任，保險法第二十九條第二項前段
      規定甚明。是則保險人本應就被保險人之過失所生之損害負賠償之責任，如可
      因被保險人之疏失或未盡善良管理人之注意義務，使依過失相抵原則減輕或免
      除保險人之賠償責任，顯失保險之本旨。且保險契約所定之損害賠償為保險人
      依約應負之給付責任，並非其行為有為損害共同原因之情形，亦無民法第二百
      十七條損害賠償過失相抵規定之適用。是本件被告抗辯被保險人即原告，未盡
      監督、檢查之責，均屬與有過失，為此抗辯不應理賠，依前開說明，亦屬無據
      。另被告以本件被害之借款人均是呂文程之親友，其提供自身基本資料予呂文
      程，而不為事先防範，且在事後不查核，致使呂文程多年來得一貸再貸，是客
      戶顯是與有過失，原告本無庸賠償其損失，故此部分不在承保範圍云云。查本
      件乃呂文程承辦客戶貸款，因職務上知悉客戶之個人及信用資料，而偽造客戶
      及保證人之印章、簽名，進而冒貸款項供己使用，客戶完全不知情，何來與有
      過失可言，況系爭借款，均非真正，被告之客戶本無須負任何清償之責，原告
      亦無所謂無庸賠償之責，而原告此部分之損失，係呂文程之不忠實行為所致，
      與客戶無涉，自無所謂過失相抵原則之適用，另本件亦並非客戶將印章委託予
      呂文程辦理貸款或提款，此與被告提出之最高法院八十五年度台上字第三七五
      號判決所示之情形不同，無法比附援引；況本件被冒貸之客戶均非系爭保險契
      約之當事人，亦非原告之使用人或代理人等，被告尚難逕引用過失相抵之原則
      ，以減免其給付之義務，被告此部分之抗辯，均不足採。
（四）被告否認原告請求金額、利息之部分：
      被告復以被冒貸之客戶陳麗鳳、孫銘中於展期借款契約所使用之章雖與真正印
      鑑章不同，但核對其連帶保證人之章又相同，足見此筆借款是真正；又被冒貸
      之客戶呂文臨、蔡封淵之借款，並非呂文程所經辦，不屬被告承保之範圍。因
      此，否認原告請求之金額及利息云云。經查，本件因呂文程冒貸詐得之金額，
      高達三千三百五十四萬元，此業據上開刑事判決認定在案，並於該判決製有附
      表載明各該金額，自堪信為真實。且本件被冒貸之客戶陳麗鳳、孫銘中、呂文
      臨、蔡封淵之借款部分，均非渠等所為，而係遭呂文程冒刻渠等之印章所為，
      此有陳麗鳳等被害人於上開刑事調查程序中分別指述及呂文程自認在卷，並經
      刑事判決確定在案，而被告亦對陳麗鳳、孫銘中於展期借款契約所使用之章雖
      與真正印鑑章不同之事實不爭執，則陳麗鳳等人之系爭借款部分，均非真正，
      自堪認定。被告逕以陳麗鳳、孫銘中於展期借款契約中連帶保證人之印章相同
      ，則推定該筆借款為真正，並無依據，所辯自不足採信；又系爭呂文臨、蔡封
      淵之借據，均經呂文程對保後，分別交由同公司之嚴旭明、鐘文生擔任初簽人
      ，此亦為呂文程於刑事審理中自承：銀行規定，客戶開戶要行員確定是客戶本
      人親簽，同事看到我有核對資料，看到我有蓋驗印的章，才讓我完成開戶手續
      （本院九十年訴字第六一七號刑事卷宗第三十二頁）等語，足見，呂文臨及蔡
      封淵之借據部分，均係呂文程所為，此與授信批覆書初簽之經辦人為何人無涉
      ，該筆借款既由呂文程所冒貸，自屬被告所承保之員工執行職務之不忠實行為
      ，被告逕以初簽人非呂文程，即據以為非承保範圍，自不採信。末查，原告於
      保險事故發生後，已於八十九年五月十九日將保險事故以書面通知被告，此有
      出險初步報告書可稽，雖被告以公證公司即華信保險公證人有限公司（以下稱
      華信公司）於八十九年五月二十六日之函載：本公司將於接獲相關理賠文件，
      資料完備後之一個月內，完成本案事故之公證理算作業等語，即認兩造對於賠
      償金額之給付應於原告交齊證明文件後一個月內為約定期限云云，惟上開華信
      公司之函載內容係該公司之單方意思表示，且為理算期限，依正常情形，如該
      公司理算後，被告依約理賠時，自無本件爭議。但本件因被告拒絕理賠，則兩
      造間就有無約定給付賠償金額之期限，應觀保險契約之約定為是，準此，綜觀
      系爭保險契約全本，兩造並無給付賠償金額期限之約定，依保險法第三十四條
      第一項後段之規定，被告本應於接到通知後十五日內給付賠償金額，惟被告拒
      絕理賠之原因，既均屬無據，業經前開認定，依同法第第二項之規定，原告自
      得請求利息年利一分，被告另以伊並無可歸責原因，否認原告之利息請求云云
      ，亦無依據，不足採信。
三、綜上說明，被告之各項抗辯既經駁回，原告因呂文程冒用客戶名義，盜刻渠等之
    印章，向原告申請帳戶，致原告將各該金額轉入各該帳戶，由呂文程領取花用，
    經原告追償後，尚受有二千二百九十六萬五千六百十四元之損失，經扣除自付額
    二十萬元後，被告尚應理賠之金額為二千二百七十六萬五千六百十四元，乃依系
    爭保險契約之法律關係，請求被告給付上開金額及自原告於八十九年五月十九日
    檢送損失清單通知被告日起，再依保險法第三十四條第一項所規定之十五日後即
    同年六月四日起至清償日止，依同條第二項加付一分（年利率百分之十）之遲延
    利息，依法有據，應予准許。又兩造陳明願供擔保分別請求宣告准、免假執行，
    爰分別酌定相當擔保金額准許之。
四、本件判決事證已臻明確，兩造其餘攻擊防禦及舉證，核與判決結果無影響，爰不
    另一一論述，附此敘明。
據上論結：本件原告之訴為有理由，依民事訴訟法第七十八條、第三百九十條第二項
、第三百九十二條，判決如主文。
中      華      民      國    九十二    年      五      月     三十     日
                                      民事第二庭法      官  洪純莉
右正本證明與原本無異
如對本判決上訴，須於判決送達後二十日內向本院提出上訴狀
中      華      民      國    九十二    年      五      月     三十     日
                                                    書記官  黃慧怡


司法院資訊處製作；財團法人民間司法改革基金會備份。
